最高法院刑事判決　　　　　　　　　　　　　　　九十三年度台上字第五八二０號
　　上　訴　人　台灣高等法院高雄分院檢察署檢察官
　　被　　　告　丙○○
　　　　　　　　甲○○
　　　　　　　　乙○○
右上訴人因被告等妨害自由案件，不服台灣高等法院高雄分院中華民國九十年十二月
二十五日第二審判決（九十年度上訴字第一六二三號，起訴案號：台灣高雄地方法院
檢察署八十九年度偵字第一八六二五號），提起上訴，本院判決如左：
    主  文
原判決撤銷，發回台灣高等法院高雄分院。
    理  由
本件原判決以公訴意旨略謂：被告丙○○、甲○○夫婦與告訴人郭建宏及其前妻林碧
芬間有債務上糾紛，丙○○、甲○○多次要求清償債務未果，遂夥同被告乙○○及姓
名年籍不詳之成年男子三人，基於共同之犯意聯絡，於民國八十九年六月二十六日晚
上六時三十分許，駕車至高雄縣仁武鄉大灣村大全二巷二之一號鎰轟有限公司（下稱
鎰轟公司，郭建宏為實際負責人）工廠，無故強行侵入郭建宏位於該工廠二樓之住處
，甲○○拿出林碧芬前所簽發之支票五張，要求郭建宏還錢遭拒。丙○○等人竟基於
傷害故意，由該三名男子架住郭建宏，丙○○出手毆打其頭、胸部，乙○○踢其頸部
，致郭建宏受右臉部挫傷、前頸部挫傷、右側胸部及右前臂挫傷、右小手指扭傷。其
中一男子並恐嚇要將郭建宏抓去活埋，使郭建宏心生畏懼，致生危害於其生命安全。
後因郭建宏聲稱無錢還債，丙○○等人看到停在工廠庭院，屬鎰轟公司所有，價值分
別為新台幣（下同）三十二萬元及二十萬元，ＵＡ｜三五三七號客貨車及ＺＥ｜一０
四七號自小客車二輛，乃要郭建宏當車還錢，並逕由車上搜出鎰轟公司印章及行車執
照等相關證件，隨後以剝奪人行動自由之故意，由丙○○、乙○○、甲○○命某男子
強將郭建宏押上車，其餘駕駛鎰轟公司前揭二輛車，駛至高雄縣鳳山市○○○路八十
三號錦盛當鋪，丙○○、乙○○要郭建宏表示欲典當車輛，因當鋪經理李志偉認晚上
看不清車況而拒絕，渠等改稱要賣車，李志偉乃通知經營中古車買賣之朋友蘇民澤，
以電話告知車況，蘇民澤遂報價三十一萬五千元購買該二車，郭建宏雖不同意，但丙
○○等人逼迫郭建宏同意賣車後，丙○○與甲○○始先行離去。乙○○等人即將郭建
宏押回其住處，接續前揭強制故意，脅迫郭建宏簽下郭建宏為發票人，第四０二六七
四號、第四０二六七六號至四０二六八一號（其餘二張票號不詳），面額共一百五十
萬元之本票九張以還債，並再次恐嚇須準時將錢匯入甲○○在合作金庫之帳戶，否則
要讓其好看等語，始於同年月二十七日上午三時許離去。乙○○並於翌日上午，委託
某不詳者攜帶行車執照及鎰轟公司印章等資料至監理所，辦理該二輛汽車過戶事宜，
同日中午十二時許，乙○○再以車主身分轉賣給蘇民澤，得款三十一萬五千元。同年
七月一日，經警循線查獲。認被告等三人共同牽連犯刑法第二百七十七條、第三百零
二條第一項、第三百零四條第一項、第三百零五條及第三百零六條第一項之罪嫌云云
。經審理結果，認不能證明被告等三人犯罪，因而維持第一審諭知被告等三人均無罪
之判決，駁回檢察官在第二審之上訴。固非無見。
惟查審理事實之法院，對於被告有利及不利之證據，應一律注意，詳為調查，並綜合
全案證據資料，本於經驗及論理法則定其取捨，並將取捨證據及得心證之理由於判決
內詳為說明。如事實尚非明確，基於公平正義之維護，而有應調查之證據未予調查，
即予判決者，則有應於審判期日調查之證據未予調查之違法。本件據郭建宏指稱其於
八十九年六月二十六日深夜遭被告等三人夥同另三名男子毆打成傷，再被押去典當或
出售該二輛汽車，翌日上午三、四時許始獲釋放，其立即至高雄縣仁武分局仁武派出
所報案，受理報案之警員要其先驗傷再報案，其乃於當日上午四時四十分至健仁醫院
驗傷，應有警局之報案紀錄可證等語，並提出健仁醫院出具之甲、乙種診斷證明書各
一張為證（警卷第三頁，原審卷第八十一頁）。又丙○○、甲○○於警詢明確陳稱與
乙○○偕同另二位朋友至郭建宏處（警卷第七頁背面、第九頁背面），核與郭建宏始
終堅稱除被告等三人外，尚有二或三名男子同來之詞相符。且被告等三人均不否認於
八十九年六月二十六日深夜同至郭建宏之二樓住處要債，郭建宏即一起前往典當、出
售汽車，至翌日上午三、四時許方與郭建宏分手等情。而卷附之甲種診斷證明書上載
明郭建宏於六月二十七日上午四時四十分前往急診，有右臉部挫傷、前頸部挫傷、右
側胸部及右前臂挫傷、右小手指扭傷等傷害。以上各情倘若屬實，則郭建宏所受各傷
是否非被告等人前往要債至出售汽車之間，因傷害甚或被剝奪行動自由所發生？其所
受之傷與被告等三人是否毫無關連？尚堪研酌。被告等人於深夜突然至郭建宏位於工
廠二樓之住宅內要債，郭建宏既始終否認有積欠丙○○、甲○○夫妻債務情事，如非
被強暴、脅迫、恐嚇或傷害等非法方法剝奪行動自由，依常情似無自願讓被告等人自
鎰轟公司所有汽車內搜出該汽車之行車執照等資料，並連夜偕同被告等人駛往當舖典
當或低價出售，以代林碧芳清償債務之理。實情如何？尚欠明瞭，基於公平正義之維
護，自有調查釐清之必要。原審未綜合全部卷證資料詳查慎酌，亦未調查郭建宏報案
時間及報案經過，即認其所受各傷與被告等人之行為無關連性，有調查職責未盡之違
法，且其判斷證據證明力職權之行使，亦似與證據法則有違。檢察官上訴意旨指摘原
判決違背法令，非無理由，應認原判決有撤銷發回更審之原因。被告等三人被訴犯刑
法第二百七十七條、第三百零四條第一項、第三百零五條及第三百零六條第一項之罪
部分，雖屬不得上訴第三審法院之案件，因公訴人認與得上訴三審之同法第三百零二
條第一項部分有裁判上一罪關係，基於審判不可分原則，應併予發回。
據上論結，應依刑事訴訟法第三百九十七條、第四百零一條，判決如主文。
中　　　華　　　民　　　國　　九十三　　年　　 十一 　　月　　　四　　　日
                              最高法院刑事第十一庭
                                  審判長法官  張　淳　淙
                                        法官  謝　俊　雄
                                        法官  蘇　振　堂
                                        法官  張　春　福
                                        法官  呂　丹　玉
      右正本證明與原本無異
                                              書  記  官
中　　　華　　　民　　　國　　九十三　　年　　 十一 　　月　　 十二 　　日
                                                                        Ｋ
